【裁判字號】    97,易,1568
【裁判日期】    971029
【裁判案由】    違反毒品危害防制條例
【裁判全文】
臺灣臺南地方法院刑事判決              97年度易字第1568號
公  訴  人  臺灣台南地方法院檢察署檢察官
被      告  甲○○
                    另案於臺灣臺南監獄臺南分監執行中
上列被告因違反毒品危害防制條例案件，經檢察官提起公訴（97
年度毒偵字第2123號）後，被告於準備程序中就被訴事實為有罪
之陳述，經本院裁定改依簡式審判程序審理，判決如下：
    主  文
甲○○施用第二級毒品，累犯，處有期徒刑陸月，如易科罰金，
以新臺幣壹仟元折算壹日。
    事實及理由
一、甲○○前於民國88年間，曾因毒品案件，經臺灣臺南地方法
    院裁定施以強制戒治，而於89年9月8日執行完畢。嗣於93年
    間，又因毒品案件，經臺灣臺南地方法院判處有期徒刑6月
    確定，於95年5月9日執行完畢；再於95年間，因毒品案件，
    經判處有期徒刑4月，並經檢察官聲請減刑後，由臺灣臺南
    地方法院裁定減刑為2月確定後，於96年7月16日執行完畢。
二、詎甲○○仍未戒除毒癮且不知悔改，又於97年3月10日，在
    臺南縣永康市○○路165巷113號處，施用第二級毒品甲基安
    非他命1 次。
三、按強制戒治執行完畢釋放後，5年內再犯施用毒品之罪者，
    檢察官應依法追訴，毒品危害防制條例第23條第2項定有明
    文。又92年7月9日新修正之毒品危害防制條例刪除二犯及三
    犯之規定，一改修法前繁雜之處遇程序，僅將施用毒品者簡
    化區分為初犯、再犯，並認施用毒品者係屬病患性犯人，以
    觀察、勒戒戒除其身癮，並以強制戒治去除其心癮。經觀察
    、勒戒或強制戒治執行完畢釋放後，若係5年後再犯該條例
    第10 條施用毒品罪者，與同條例第20條第1項、第2項關於
    「初犯」之處理方式相同，檢察官應先聲請法院裁定令被告
    入勒戒處所觀察、勒戒，並視有無繼續施用毒品傾向，決定
    應予釋放、為不起訴之處分，或應聲請法院裁定令入勒戒處
    所強制戒治；若係5年內「再犯」同條例第10條施用毒品罪
    者，依同條例第23條第2項規定，檢察官則應依法追訴。觀
    諸該條例第20條第3項之修正理由：「觀察、勒戒或強制戒
    治5年後再犯者，顯見前所實施之觀察、勒戒或強制戒治已
    足以遮斷其施用毒品之癮，為期自新及協助其戒除毒癮，對
    此5年後再犯者，爰明定仍適用初犯之規定，先經觀察、勒
    戒、強制戒治之程序。」及同條例第23條第2項之修正理由
    ：「為配合簡化施用毒品犯之刑事處遇程序，並鑑於經觀察
    、勒戒或強制戒治執行完畢釋放後5年內再犯者，其再犯率
    甚高，原據以實施之觀察、勒戒及強制戒治既已無法收其實
    效，自應施以刑事處遇。」顯然如施用毒品者係前經觀察、
    勒戒或強制戒治等治療程序執行完畢5年後，始再施用毒品
    之「初犯」，因前所執行之觀察、勒戒或強制戒治已足收戒
    除毒癮之效，自應重新執行觀察、勒戒或強制戒治等治療程
    序，並於治療程序執行完畢後，由檢察官為不起訴處分，毋
    庸對之追訴處罰；反之，在「再犯」之情形，因其先前所為
    治療程序顯未能收戒斷毒癮之效，且考量施用毒品者之再犯
    率偏高，乃簡化其刑事處遇程序，而逕予追訴處罰，不再施
    以治療程序。參酌上開立法理由，修正毒品危害防制條例就
    施用毒品者，祇於「初犯」及「5年後再犯」二種情形，有
    其追訴條件之限制，即須於初犯經觀察、勒戒或強制戒治釋
    放後，5 年內均無施用毒品之行為，始能認其前所實施之觀
    察、勒戒或強制戒治已足遮斷毒癮，而得於5年後再犯時，
    再予適用初犯之規定，重行觀察、勒戒等程序。倘5年內已
    經再犯，被依法追訴處罰，縱其第3次（或第3次以上）施用
    毒品之時間在初犯釋放5年以後，即與「5年後再犯」之情形
    有別，且因已於「5年內再犯」，顯見其再犯率甚高，原實
    施觀察、勒戒或強制戒治，已無法收其實效，而無5年戒斷
    期之存在，自無再經觀察、勒戒及強制戒治之必要，應由檢
    察官逕行起訴，始符新法修正之本旨。
四、本件被告甲○○於89年間因毒品案件，經本院裁定送強制戒
    治後，於89年9月8日執行完畢釋放，其後於93、95年間，又
    再犯施用毒品等罪，經本院分別判處有期徒刑確定，並先後
    於95年5月9日、96年7月16日執行完畢後，又於5年內再犯本
    件施用毒品之罪，依前述說明，自應由檢察官逕為追訴。又
    被告所犯為死刑、無期徒刑或最輕本刑為3年以上有期徒刑
    以外之罪，其於準備程序中就被訴事實為有罪之陳述，經法
    官告知簡式審判程序之旨，並聽取公訴人之意見後，爰依刑
    事訴訟法第273條之1第1項規定，裁定由進行簡式審判程序
    ；又本案之證據調查，依刑事訴訟法第273條之2規定，不受
    同法第159條第1項、第161條之2、第161條之3、第163條之1
    及第164條至第170條規定之限制；並得依同法第310條之2準
    用第454條之規定，製作略式判決書，均合先敘明。
五、證據方法：
  (一)正修科技大學超微量研究科技中心檢驗報告。
  (二)臺南縣警察局永康分局偵辦毒品危害防制條例案送驗尿液編
    號與真實姓名對照表編號名冊。
  (三)被告自白。
六、查甲基安非他命為第二級毒品，毒品危害防制條例第2條第2
    項第2款定有明文，是核被告所為，係犯毒品危害防制條例
    第10條第2項之施用第二級毒品罪。其施用前持有毒品之低
    度行為，為施用毒品之高度行為所吸收，不另論罪。又被告
    於95年間，因犯毒品罪，經本院以95年度簡字第2962號，判
    處有期徒刑4月確定後，再經檢察官聲請而以96年度聲減字
    第427號裁定減刑為2月確定，於96年7月16日縮刑期滿執行
    完畢，有臺灣高等法院被告前案紀錄表在卷可稽，被告於5
    年以內故意再犯本件有期徒刑以上之罪，為累犯，應依刑法
    第47條第1項規定加重其刑。
七、依刑事訴訟法第273條之1第1項、第299條第1項前段、第310
    條之2、第454條第2項，毒品危害防制條例第10條第2項，刑
    法第11條前段、第47條第1項、第41條第1項前段，刑法施行
    法第1條之1，判決如主文。
本案經檢察官乙○○到庭執行職務。
中    華    民    國    97    年    10    月    29    日
                  刑事第二庭    法  官  吳坤芳
以上正本證明與原本無異
如不服本判決應於收受本判後10日內向本院提出上訴書狀，並應
敘述具體理由。如未敘述上訴理由者，應於上訴期間屆滿後20日
內向本院補提理由書狀（均須按他造當事人之人數附繕本）「切
勿逕送上級法院」。
                                書記官  莊淑雅
中    華    民    國    97    年    10    月    29    日
附錄本案論罪科刑法全文：
毒品危害防制條例第10條
施用第一級毒品者，處 6 月以上 5 年以下有期徒刑。
施用第二級毒品者，處 3 年以下有期徒刑。


司法院資訊處製作；財團法人民間司法改革基金會備份。
